臺灣板橋地方法院民事判決　　　　　　　　　　　　　九十三年度訴字第六八八號
　　原　　　告　郭爐山企業股份有限公司
　　法定代理人　丙○○
　　訴訟代理人　甲○○
　　　　　　　　周佳弘律師
　　被　　　告　交通部臺灣區○道○○○路局北區工程處
　　法定代理人　乙○○
　　訴訟代理人　王寶輝律師
　　複 代理 人　陳世源律師
右當事人間請求損害賠償事件，本院於九十三年十月八日言詞辯論終結，判決如左：
    主　　　文
原告之訴及假執行之聲請均駁回。
訴訟費用由原告負擔。
    事實及理由
一、原告主張：
    兩造於民國九十一年十二月十七日簽訂「國道一、二號中壢段轄區標記黏貼工程
    」契約（含附件），由原告提供反光標記及施工黏貼，共八萬八千五百零八枚，
    每枚連工帶料新臺幣（下同）三十七點七元，計三百三十三萬六千七百五十二元
    。原告於九十二年一月六日將全部之反光標記（反光標記「高度」應為1.8cm 再
    加上一、五釐米），依約運交被告之倉庫，由被告簽收備驗後施工，詎被告竟以
    反光標記不符規定，拒絕原告使用，雖經多次協調，仍不獲同意。原告唯恐延遲
    契約之履行，不得已乃另外開模製造，以符合被告之不合理要求，並如期完工結
    案。因被告曲解反光標記之施工技術規範內容，誤將原告所提符合施工技術規範
    內容之反光標記，認定不合格，致原告因此重複履行給付義務，造成原告之損害
    ，爰依民法第一百八十四條第一項前段（侵權行為），請求被告賠償等語。並聲
    明：(一)被告應給付原告一百五十八萬四千八百零八元，及自起訴狀繕本送達翌日
    起至清償日止，按年息百分之五計算之利息。(二)願供擔保，請准宣告假執行。
二、被告則以：
  (一)兩造間之上開「國道一、二號中壢段轄區標記黏貼工程（即採購契約，含附件：
  　特訂條款、投標須知、一般規範等）」就反光標記，有下列重要約定：
　　1.依國道一、二號中壢段轄區標記黏貼工程特訂條款（下稱特訂條款）壹、三之
　　　規定，自備之材料需堆放本段倉庫以備檢驗，一次請購或分次請購均須接受檢
　　　驗，合格後方可使用。
　　2.依特訂條款貳、１及交通部臺灣區○道○○○路局七十六年三月修訂之施工標
　　　準規範（下稱施工技術規範）15-04.2(2)之規定，此種標記應具有壓克力塑膠
　　　外殼(Acrylic Plastic Shell) 其內部以聚結黏著之混合物填充，外殼上應含
　　　有單面或兩面反射面，如設計圖所示，以反射從相反方向射來之光線。外殼面
　　　應光滑，面向來車之所有角隅及邊緣應為圓角。標記底座應為10.2cm±0.3cm
　　　正方，其高度不得大於1.8cm，邊緣高度不得大於0.3cm，標記底座應平坦，其
　　　凹凸不得超過1.5 公厘。反射面之坡面角度應介於與平面成25度至32度之間，
　　　每一反射面面積至少為20平方公分。
　　3.依交通部臺灣區○道○○○路局北區工程處施工一般規範（下稱一般規範）十
　　　一及十二之規定，本工程施工技術規範、圖樣及標單等如有不符，承包商應即
　　　詢明，並遵照工程司之解釋辦理；本工程所有圖樣，如有不明晰處，應以工程
　　　司之解釋為準，承包商不得以比例尺估量施工，如因草率從事，致與設計原意
　　　不符時，承包商須負責將不符部分拆除重做。
(二)依施工技術規範15-04.2(2)規定：「．．．標記底座應為10.2cm±0.3cm 正方，
　　其高度不得大於1.8cm，邊緣高度不得大於0.3cm。」該「其」係指「標記」，非
　　指「標記底座」；亦即兩造約定意旨為「標記」高度不得大於 1.8cm，並非「標
    記底座」高度不得大於 1.8cm，此觀之中文版及英文版「路面標記詳圖」，至為
    明顯；且觀之原告所提供之反光標記，標記高度為1.9cm或2.0cm，僅略為超過0.
    1cm或0.2cm，亦足見原告對於標記高度不得大於1.8cm 之約定意旨應早有認知，
    但因品管不良，以致略有超過，應可判斷。否則，兩造對於標記底座已有邊緣高
    度不得大於0.3cm之約定，倘對於標記底座又有高度不得大於1.8cm之約定，豈非
    自相矛盾？且施工技術規範15-04.2(2)亦規定，標記底座應平坦，其凹凸不得超
    過1.5公厘，係指「標記底座」可容許之「凹凸」誤差為1.5公厘，乃原告將其強
    行曲解為「反光標記」可容許「高度」誤差1.5 公厘云云，顯與約定意旨不符。
　(三)原告所提供之反光標記，經被告檢驗後確認其高度為1.9cm或2.0cm，均大於1.8c
　　m ，不符合契約約定品質，原告雖曾請求被告釋疑，但經被告明確解釋為標記高
　　度不得大於1.8cm 後，依一般規範十一及十二之規定，原告應受被告解釋之拘束
　，乃原告於同意更換並施作完畢後，再執此向被告請求損害賠償，有悖於誠信原
　　則及禁反言原則。
　(四)本件爭議事件曾經行政院公共工程委員會（下稱工程會）調解並作成調解建議，
　　惟原告已先於九十二年十一月十九日表示不接受該調解建議，此有調解不成立證
　　明書，乃原告再執該調解建議對其有利部分作為起訴主張，有違誠信至極。
　(五)原告主張其標誌高度符合ASTM（即美國材料試驗協會）標準云云，即令為真，惟
　　材料標準與日俱進，被告為維護高速公路行車安全，採取較高標準，原告自仍應
　　依兩造契約之約定意旨而為履行。
  (六)兩造約定之反光標記為一般規格，並非特殊規格，原告本可直接在市面上購買成
  　品使用，且原告本為生產及出售反光標記之公司，其所生產及出售之反光標記，
  向供標準較低之公路局一般公路工程使用，即令原告已提出之反光標記不符高公
  　局高速公路工程標準，仍可在其他工程使用，乃原告主張其受有重新開模十九萬
  　八千元、材料及工資一百三十二萬七千六百二十元之損害云云，自非可取。
  (七)兩造對於標記高度之爭議發生在原告開工以前，是原告於開工以前應已備妥反光
  　標記，否則何以開工施作標記黏貼。乃原告主張其因此導致工程逾期十二天云云
  顯與事實不符。
  (八)上開工程會調解費用三萬元，業經工程會認應由原告負擔，原告又轉向被告求償
  ，尤非可取等語資為抗辯。並聲明：1.原告之訴及假執行之聲請均駁回。2.如受
  　不利之判決，請准供擔保免為假執行。
三、原告主張：兩造於九十一年十二月十七日簽訂「國道一、二號中壢段轄區標記黏
　　貼工程（即採購契約，含附件：特訂條款、投標須知、一般規範等）」，由原告
　　提供反光標記及施工黏貼，共八萬八千五百零八枚，每枚連工帶料三十七點七元
　　，計三百三十三萬六千七百五十二元，契約總價為三百五十三萬三千零五十元。
　　原告於九十二年一月六日將全部之反光標記，依約運交被告之倉庫，由被告簽收
　　以備驗後施工，惟遭被告以反光標記不符規定，拒絕原告使用，原告乃依被告之
　　要求，另外開模製造，並如期完工結案等語，已據其提出採購契約（含附件：特
　　訂條款、投標須知、一般規範等，見臺灣士林地方法院九十三年度訴字第二三七
　　號民事卷第十七頁）及反光標記試驗報告（見本院卷第八十五頁）為證，且為被
　　告所不爭執。是原告此部分之主張，堪信實在。
四、原告主張：上開反光標記「高度」應為1.8cm 再加上一、五釐米（即cm）等語。
　　被告則辯稱：上開反光標記「高度」應為不得大於1.8cm 等語。則本件兩造爭執
　　點厥在於：上開反光標記之「高度」是否為1.8cm 再加上一、五釐米？經查：
  (一)被告抗辯：兩造間之上開「國道一、二號中壢段轄區標記黏貼工程（即採購契約
  　，含附件：特訂條款、投標須知、一般規範等）」就反光標記，有下列重要約定
  　：1.依特訂條款壹、三之規定，自備之材料需堆放本段倉庫以備檢驗，一次請購
  　或分次請購均須接受檢驗，合格後方可使用。2.依特訂條款貳、１及施工技術規
  　範15-04.2(2)之規定，此種標記應具有壓克力塑膠外殼(Acrylic Plastic Shell
  　) 其內部以聚結黏著之混合物填充，外殼上應含有單面或兩面反射面，如設計圖
  　所示，以反射從相反方向射來之光線。外殼面應光滑，面向來車之所有角隅及邊
  　緣應為圓角。標記底座應為10.2cm±0.3cm正方，其高度不得大於1.8cm，邊緣高
    度不得大於0.3cm，標記底座應平坦，其凹凸不得超過1.5公厘。反射面之坡面角
    度應介於與平面成25度至32度之間，每一反射面面積至少為20平方公分。3.依一
    般規範十一及十二之規定，本工程施工技術規範、圖樣及標單等如有不符，承包
    商應即詢明，並遵照工程司之解釋辦理；本工程所有圖樣，如有不明晰處，應以
    工程司之解釋為準，承包商不得以比例尺估量施工，如因草率從事，致與設計原
    意不符時，承包商須負責將不符部分拆除重做等語，有原告提出之採購契約（含
    附件：特訂條款、投標須知、一般規範等）一件（見臺灣士林地方法院九十三年
    度訴字第二三七號民事卷第十七頁）及被告提出之施工技術規範15-04.2(2)約定
    一件（見本院卷第二十一頁）為證，且為原告所不爭執。是被告此部分之抗辯，
    應屬可採。
  (二)按民事訴訟如係由原告主張權利者，應先由原告負舉證之責，若原告先不能舉證
    ，以證實自己主張之事實為真實，則被告就其抗辯事實即令不能舉證，或其所舉
    證據尚有疵累，亦應駁回原告之請求。又請求履行債務之訴，除被告自認原告所
    主張債權發生原因之事實外，應先由原告就其主張此項事實，負舉證之責任，必
    須證明其為真實後，被告於其抗辯事實，始應負證明之責任，此為舉證責任分擔
    之原則（最高法院十七年上字第九一七號、四十三年台上字第三七七號判例意旨
    參照）。準此，如當事人主張有侵權行為之法律關係存在，須就其發生所須具備
    之要件即須有自己的加害行為、行為須不法、須侵害權利、須發生損害、須加害
    行為與損害有因果關係、須有責任能力（侵權行為能力）、須有故意或過失（意
    思責任）負舉證責任。
　(三)依上開施工技術規範15-04.2(2)約定（見本院卷第二十一頁）所載：「標記底座
　　應為10.2cm±0.3cm 正方，其高度不得大於1.8cm，邊緣高度不得大於0.3cm。標
　　記底座應平坦，其凹凸不得超過1.5 公厘」等語，配合上開一般規範之圖樣（即
　　中文版及英文版路面標記詳圖，見本院卷第二十六、二十七頁）觀之，其中「其
　　高度不得大於1.8cm 」之「其」應係指「標記」，而非指「標記底座」，亦即兩
　　造約定意旨為「標記」高度不得大於 1.8cm，並非「標記底座」高度不得大於 1
　　.8cm。矧原告對於被告所提出之中文版及英文版「路面標記詳圖」（見本院卷第
　　二十六、二十七頁）為兩造間上開「國道一、二號中壢段轄區標記黏貼工程」契
　　約（含附件）內容之一部分等情既不爭執，自應受其拘束，是被告抗辯：依施工
　　技術規範15-04.2(2)規定：「．．．標記底座應為10.2cm±0.3cm 正方，其高度
　　不得大於1.8cm，邊緣高度不得大於0.3cm。」該「其」係指「標記」，非指「標
　　記底座」；亦即兩造約定意旨為「標記」高度不得大於 1.8cm，並非「標記底座
　　」高度不得大於 1.8cm等語，即屬可採。原告雖主張：上開反光標記「高度」應
　　為1.8cm 再加上一、五釐米云云，惟並未舉證證明，是原告此部分之主張，即非
　　可採。
五、綜上所述，兩造約定意旨為「標記」高度不得大於 1.8cm，並非「標記底座」高
　　度不得大於 1.8cm；原告亦未就其主張：上開反光標記「高度」應為1.8cm 再加
　　上一、五釐米等情舉證證明，是原告此部分之主張，即非可採。又原告於九十二
　　年一月六日將全部之反光標記，依約運交被告之倉庫，由被告簽收以備驗後施工
　　，因遭被告以反光標記不符規定，拒絕原告使用，而由原告依被告之要求，另外
　　開模製造，既為兩造間之上開「國道一、二號中壢段轄區標記黏貼工程（即採購
　　契約，含附件：特訂條款、投標須知、一般規範等）」所約定，則被告以反光標
　　記不符規定，拒絕原告使用，另要求原告交付合於約定內容之反光標記送驗並施
　　工，純屬契約之履約，並無任何不法可言。從而，原告依民法第一百八十四條（
　　侵權行為）之規定，請求如訴之聲明所示，為無理由，應予駁回。又原告之訴既
　　經駁回，其假執行之聲請即失所附麗，應併予駁回。
六、本件事證已臻明確，兩造其餘攻擊、防禦方法及舉證，經本院審酌後，認其對於
　　判決結果均無影響，爰不一一論述，附予明。
七、據上論結，本件原告之訴為無理由，依民事訴訟法第七十八條，判決如主文。
中　　　華　　　民　　　國　　九十三　　年　　　十　　　月　　二十二  　日
                                臺灣板橋地方法院民事第一庭
                                    法  　　官  楊　千　儀
右為正本係照原本作成。
如對本判決上訴，須於判決送達後二十日內向本院提出上訴狀（需按他造人數附繕本
）。
中　　　華　　　民　　　國　　九十三　　年　　　十　　　月　　二十二  　日
                                    法院書記官  陳　春　銘
